臺灣士林地方法院刑事判決
111年度易字第279號
公  訴  人  臺灣士林地方檢察署檢察官    
被      告  謝英典





上列被告因詐欺案件，經檢察官提起公訴（111年度偵字第214號
），被告於準備程序時為有罪之陳述，經受命法官告知被告簡式
審判程序之旨，並聽取雙方當事人之意見後，合議庭裁定由受命
法官獨任依簡式審判程序審理，並判決如下：
    主  文
謝英典犯詐欺取財罪，處有期徒刑肆月，如易科罰金，以新臺幣
壹仟元折算壹日。
未扣案之犯罪所得新臺幣肆拾肆萬伍仟元沒收，於全部或一部不
能沒收或不宜執行沒收時，追徵其價額。
    事  實
一、謝英典與李鈺媛係舊識。謝英典為投入線上博奕，竟基於意
    圖為自己不法之詐欺取財犯意，於民國110年3月19日前之某
    時，在新北市○○區○○路00號李鈺媛之上班地點，向李鈺媛佯
    稱可投資海鮮買賣獲利云云，致李鈺媛陷於錯誤，因而於同
    年月19日在上開地點，交付現金新臺幣（下同）30萬元予謝
    英典；嗣謝英典又承前開犯意，於110年5月間某日接續向李
    鈺媛詐稱需再加碼投資否則血本無歸云云，李鈺媛因已陷於
    錯誤，遂再於110年6月22日，在上開地點交付現金23萬5,00
    0元予謝英典，謝英典因而詐得共計53萬5,000元，並將上開
    款項全數用以線上博奕。嗣因謝英典於償還3期共9萬元之本
    金及紅利，即未繼續償還並藉詞拖延，其後復失去聯絡，李
    鈺媛始發覺遭騙並報警處理，始查悉上情。
二、案經李鈺媛訴由新北市政府警察局淡水分局報告臺灣士林地
    方檢察署檢察官偵查起訴。
    理  由
壹、程序部分 
    本案被告謝英典所犯者為死刑、無期徒刑、最輕本刑為3 年
    以上有期徒刑以外之罪，其於準備程序進行中就被訴事實為
    有罪之陳述，經本院告知其簡式審判程序之旨，並聽取檢察
    官、被告之意見後，本院合議庭依刑事訴訟法第273 條之1 
    第1 項之規定，裁定由受命法官獨任進行簡式審判程序。又
    依刑事訴訟法第273 條之2 、同法第159 條第2 項之規定，
    簡式審判程序不適用傳聞法則有關限制證據能力之相關規定
    ，合先敘明。
貳、實體部分 　　
一、認定事實之證據及理由　　
    上開犯罪事實，業據被告於本院準備程序及審理時均坦承不
    諱（本院111年度易字第279號卷【下稱本院卷】第25頁至第
    36頁），核與證人即告訴人李鈺媛於警詢及偵查中所證述之
    情節大致相符（臺灣士林地方檢察署111年度偵字第214號卷
    【下稱偵卷】第13頁至第15頁、第29頁至第33頁），並有被
    告與告訴人之Line對話截圖1份（偵卷第37頁至第57頁）附
    卷可參，足認被告前揭具任意性自白與事實相符，堪以採信
    。本案事證已臻明確，被告前揭犯行，應堪認定，而應依法
    論科。
二、論罪科刑
  ㈠核被告所為，係犯刑法第339條第1項之詐欺取財罪。被告以
    上開方式陸續向告訴人詐得共計53萬5,000元之款項，係本
    於同一犯罪動機，在密切接近之時間實施，並侵害同一法益
    ，各行為之獨立性極為薄弱，依一般社會健全概念，在時間
    差距上，難以強行分開，在刑法評價上，以視為數個舉動之
    接續施行，合為包括之一行為予以評價，較為合理，應僅論
    以接續犯之一罪。
  ㈡爰以行為人之責任為基礎，並審酌被告正值青壯，不思循正
    當途徑賺取金錢，為牟取不法利益，竟濫用告訴人對其之信
    任，以不實投資方案招攬告訴人投資，造成告訴人之財產損
    失，並審酌被告雖已於本院準備程序及審理中均坦承犯行，
    然迄至本案言詞辯論終結前仍未與告訴人達成和解，而未能
    賠償告訴人所受損害之犯後態度，兼衡被告自陳其為高中畢
    業之智識程度、入監前無工作、未婚、家人有母親、哥哥，
    生活費由母親提供之家庭經濟生活狀況（本院卷第35頁）等
    一切情狀，量處如主文所示之刑，並諭知易科罰金之折算標
    準，以資懲儆。
三、沒收部分
　　按犯罪所得，屬於犯罪行為人者，沒收之；前項之沒收，於
    全部或一部不能沒收或不宜執行沒收時，追徵其價額；犯罪
    所得已實際合法發還被害人者，不予宣告沒收或追徵；刑法
    第38條之1 第1 項前段、第3 項、第5 項分別定有明文。查
    ：本案告訴人因被告施用詐術，共計交予被告53萬5,000元
    之投資款，業據本院認定如前，然被告業已償還告訴人9萬
    元，業據告訴人陳述在卷（本院卷111年8月24日準備程序筆
    錄），是就業已償還之9萬元部分，告訴人所受財產損失已
    獲填補，依刑法第38條之1 第5 項規定，自不得再就此部分
    予以宣告沒收或追徵。至其餘44萬5,000元（計算式：30萬+
    23萬5,000元-9萬）部分，則均屬被告之犯罪所得，並未扣
    案，亦無實際合法發還告訴人之情形，爰依刑法第38條之1 
    第1 項前段、第3 項規定諭知沒收，且於全部或一部不能沒
    收或不宜執行沒收時，追徵其價額。　
據上論斷，應依刑事訴訟法第273條之1第1項、第299條第1項前
段、刑法第339條第1項、第41條第1項前段、第38條之1第1項前
段、第3項，刑法施行法第1條之1第1項，判決如主文。
本案經檢察官鄭潔如提起公訴，檢察官江玟萱到庭執行職務。
中　　華　　民　　國　　111 　年　　9 　　月　　7 　　日
                  刑事第三庭　法  官  李郁屏
以上正本證明與原本無異。
如不服本判決，應於判決送達後20日內向本院提出上訴狀（應抄
附繕本），並應敘述具體理由。其未敘述上訴理由者，應於上訴
期間屆滿後20日內向本院補提理由書 (均須按他造當事人之人數
附繕本 )「切勿逕送上級法院」。告訴人或被害人如對於本判決
不服者，應具備理由請求檢察官上訴，其上訴期間之計算係以檢
察官收受判決正本之日期為準。
因疫情而遲誤不變期間，得向法院聲請回復原狀。
                              書記官  李登寶
中　　華　　民　　國　　111 　年　　9 　　月　　7 　　日
附錄本案論罪科刑法條：
中華民國刑法第339條（普通詐欺罪）
意圖為自己或第三人不法之所有，以詐術使人將本人或第三人之
物交付者，處5年以下有期徒刑、拘役或科或併科50萬元以下罰
金。
以前項方法得財產上不法之利益或使第三人得之者，亦同。
前二項之未遂犯罰之。